臺灣臺北地方法院刑事判決　　　　　　　95年度易字第2411號
公　訴　人　臺灣臺北地方法院檢察署檢察官
被　　　告　乙○○
指定辯護人　甲○公設辯護人林盛煌
上列被告因傷害等案件，經檢察官提起公訴（95年度偵字第1726
5號），甲○判決如下：
    主  文
乙○○傷害人之身體，處拘役拾日，如易科罰金，以新臺幣壹
仟元折算壹日。
    事  實
一、乙○○體患有情感型精神病（即躁鬱症），於民國95年7月
    中旬，其精神狀態係處在憂鬱期，其情緒衝動之自我控制、
    調適之能力差，極易被激怒，致其辨識而行為之能力顯著降
    低，其因不滿居住於臺北縣新店市○○○街41號5樓之戊○○、丁○○夫妻限制該公寓其他住戶（其子女住於同號4樓
    ，其母、弟則住於同號3樓）使用頂樓，於95年7月12日下午
    17時許（起訴書誤為凌晨0時），至上址頂樓，基於傷害之
    犯意，出手毆打正在澆花之戊○○頭部，戊○○因而跑回5
    樓住處請其妻丁○○報警，乙○○隨之下樓，並追至5樓戊○○住處，未經許可無故侵入戊○○、丁○○住處（侵入住
    宅部分未據告訴），並接續出手毆打戊○○、丁○○之臉部
    、頭部，致戊○○受有左眉撕裂傷（經縫合7針）、頭部外
    傷之傷害，丁○○受有臉部挫傷、頭部外傷之傷害，並任意
    推倒屋內之彩色液晶電視、電話（無法證明已達不堪用程度
    ）後，始罷手返回同號3樓其母住處，嗣經警到場處理，而
    查獲上情。
二、案經戊○○、丁○○訴由臺北縣政府警察局新店分局報請臺
    灣臺北地方法院檢察署檢察官偵查起訴。
    理  由
一、程序方面：
  (一)按被告以外之人於審判外之言詞或書面陳述，除法律有規定
    者外，不得作為證據。又被告以外之人於審判外之陳述，雖
    不符前4條之規定，而經當事人於審判程序同意作為證據，
    法院審酌該言詞陳述或書面陳述作成時之情況，認為適當者
    ，亦得為證據。當事人、代理人或辯護人於法院調查證據時
    ，知有第159條第1項不得為證據之情形，而未於言詞辯論終
    結前聲明異議者，視為有前項之同意，刑事訴訟法第159條
    第1項、第159條之5分別定有明文。本件告訴人戊○○、丁○○於警詢時之供詞，雖係被告以外之人於審判外之陳述，
    但檢察官、被告及辯護人就該陳述，未於言詞辯論終結前聲
    明異議，視為同意作為證據，且甲○審酌該言詞陳述作成時
    之情況，認為適當，依刑事訴訟法第159條之5第1項、第2項
    之規定，自有證據能力，合先敘明。
  (二)又證人、鑑定人依法應具結而未具結者，其證言或鑑定意見
    ，不得作為證據，刑事訴訟法第158條之3定有明文。查告訴
    人戊○○、丁○○之偵查中供述及證人即警員丙○○之偵查
    中證述，均未經具結，是依上開規定，其等於偵查中所為供
    述、證述，均無證據能力。
二、認定犯罪事實之證據及理由：
    上揭事實，業據被告於甲○審理時供承在卷，核與告訴人戊○○、丁○○於警詢時指述被害情節相符（見偵查卷第6至7
    頁、第9至10頁），並有財團法人慈濟綜合醫院臺北分院出具
    之診斷證明書2紙、告訴人受傷情形及現場之照片共10幀附卷
    可稽（見偵查卷第16、17頁、第19至23頁），堪認被告自白
    與事實相符，應堪採信。本件事證明確，被告犯行已堪認定
    。至起訴書記載被告手持不明硬物敲擊告訴人戊○○額頭，
    致其受有左眉撕裂傷之傷害部分，經甲○審理結果，除告訴
    人戊○○於警詢時陳述未注意被告持何物毆打其等語外，查
    無其積極證據足證被告有手持不明硬物傷害戊○○犯行，自
    難認定被告係以手持硬物方式傷害告訴人戊○○，附此敘明
    。
三、論罪科刑理由：
  (一)核被告所為，係犯刑法第277條第1項之傷害罪。
  (二)被告以一傷害行為同時毆傷告訴人戊○○、丁○○，為想像
    競合犯，應依刑法第55條之規定從一重處斷。
  (三)按刑法上之心神喪失與精神耗弱，應依行為時精神障礙程度
    之強弱而定，如行為時之精神，對於外界事務全然缺乏知覺
    理會及判斷作用，而無自由決定意思之能力者，為心神喪失
    ，如此項能力並非完全喪失，僅較普通人之平均程度顯然減
    退者，則為精神耗弱。本案被告經甲○依職權送請財團法人
    亞東紀念醫院精神科鑑定結果，認被告為一『情感型精神病
    』（即躁鬱症）個案，95年之前，在臺大醫院、國泰醫院精
    神科接受門診治療約兩年餘，95年2月在臺北市聯合醫院松
    德院區住院23天，目前則在臺北縣新店市耕莘醫院精神科門
    診追蹤治療，被告在95年7月12日本案案發當時及目前之精
    神狀態均處在「憂鬱期」，即「躁鬱病，鬱期」，其情緒衝
    動之自我控制、調適之能力差，極易被激怒，其案發當時之
    精神狀態已達精耗弱之程度等情，有該院96年1月17日精神
    鑑定報告書在卷可憑。茲據被告於案發前後之行為表現及上
    開鑑定結果，則被告於本案行為時因其罹有情感型精神病，
    致其情緒衝動之自我控制、調適之能力差，極易被激怒，致
    其辨識而行為之能力，顯著減低，爰依刑法第19條第2項規
    定，減輕其刑。
  (四)爰審酌被告審酌被告因罹患情感型精神病，本件案發當時其
    其情緒衝動之自我控制、調適能力差，極易被激怒，致其辯
    識而行為之能力顯著降低，僅因不滿告訴人限制公寓其他住
    戶使用頂樓，即徒手攻擊告訴人夫妻，兼衡其對於告訴人2
    人所造成之傷勢程度、於甲○審理時雖坦承犯行，惟迄今仍
    未與告訴人成立和解等一切情狀，量處如主文所示之刑，並
    諭知易科罰金之折算標準。雖公訴人具體求處被告有期徒刑
    5月，惟甲○審酌上情，認如主文所示之刑，已足懲儆，附
    此敘明。
四、不另為不受理諭知部分：
  (一)公訴意旨另以：被告於上揭時間，同時無故侵入告訴人戊○○、丁○○之臺北縣新店市○○○街41號5樓住宅之犯行，
    認被告此部分尚涉犯刑法第306條第1項之無故侵入住宅罪嫌
    云云。
  (二)按告訴乃論之罪，未經告訴者，應諭知不受理之判決，刑事
    訴訟法第303條第3款定有明文。又刑法第306條之罪，須告
    訴乃論，刑法第308條第1項定有明文。經查告訴人戊○○、
    丁○○於警詢及偵查時，就被告無故侵入住宅部分，均未提
    出告訴，依上開規定，本應為不受理之判決，惟公訴人認此
    與上述經甲○論罪之傷害部分，有想像競合之裁判上一罪關
    係，爰不另為不受理之諭知，附此敘明。
五、適用法律：
  (一)程序法方面：刑事訴訟法第299條第1項前段、第303條第3款
    。
  (二)實體法方面：刑法第277條第1項、第55條、第41條第1項前
    段、第19條第2項，刑法施行法第1條之1第1項、第2項前段
    。
本案經檢察官蔡立文到庭執行職務
中　　華　　民　　國　　96　　年　　2 　　月　　26　　日
　　　　　　　　　刑事第十二庭  審判長法  官  李英豪
                                      法  官  張永宏
                                      法　官　陳慧萍
上正本證明與原本無異。
如不服本判決，應於判決送達後10日內向甲○提出上訴狀（應抄
附繕本）。告訴人或被害人如對於本判決不服者，應具備理由請
求檢察官上訴，其上訴期間之計算係以檢察官收受判決正本之日
期為準。
　　　　　　　　　　　　　　　　      書記官　何適熹
中　　華　　民　　國　　96　　年　　2 　　月　　26　　日
附錄本案論罪科刑法條：
中華民國刑法第277條
傷害人之身體或健康者，處3年以下有期徒刑、拘役或1,000元（
即新臺幣3萬元）以下罰金。
犯前項之罪因而致人於死者，處無期徒刑或7年以上有期徒刑；
致重傷者，處3年以上10年以下有期徒刑。
